臺灣臺南地方法院刑事判決　　　　　　　　　　　　　九十一年度訴字第九七九號
　　公　訴　人　臺灣台南地方法院檢察署檢察官
　　被　　　告　甲○○
右列被告因業務侵占等案件，經檢察官提起公訴（九十一年度偵字第七三六二號），
本院判決如左：
    主  文
甲○○連續意圖為自己不法之所有，而侵占對於業務上所持有之物，處有期徒刑捌月
，緩刑參年。如附表所示偽造之署押均沒收。
    事  實
一、甲○○（原名楊政銘）原為南都汽車股份有限公司佳里營業所（以下簡稱南都汽
    車公司）業務代表，負責銷售汽車、收取車款、保險費與交車業務，係從事業務
    之人，為籌錢償債，竟基於意圖為自己不法所有之概括犯意，利用為購車客戶代
    辦過戶而代刻與保管印章機會，先於民國九十年五月七日與十一日收取客戶邱勝
    煌繳納購買３Ｍ─２９４０號牌小型客貨兩用車全額現金（新台幣，下同）四十
    七萬五千元，僅將十萬元定金繳回南都汽車公司，未經南都汽車公司、邱勝煌與
    甲○○以前購車客戶劉宗欣之同意，假冒邱勝煌名義向南都汽車公司辦理分二十
    四期付款三十六萬元之購車貸款，偽造邱勝煌與劉宗欣署押與盜用邱、劉二人印
    章，加蓋於購車貸款之附條件買賣契約書、未填載金額與到期日之空白本票與動
    產擔保交易附條件買賣設定登記申請書上，向高雄市監理處行使，使高雄市監理
    處承辦公務員將此不實事項，登載於職務上所掌公文書動產擔保交易附條件買賣
    登記申請書與證明書，並持向南都汽車公司行使，致生損於公眾及他人，甲○○
    即將邱勝煌交付之現金三十七萬五千元全數侵占入己。甲○○繼於同年八月七日
    收取客戶林淑華繳納購買３Ｓ─９１０８號牌小客車之全額現金七十五萬九千元
    ，亦未經南都汽車公司、林淑華與甲○○以前購車客戶邱平安同意，假冒林淑華
    名義向南都汽車公司辦理分二十四期付款五十萬元之購車貸款，偽造林淑華與邱
    平安署押與盜用林、邱二人印章，偽造附條件買賣契約書、未填載金額與到期日
    之空白本票與動產擔保交易附條件買賣登記申請書上，向公路局嘉義區監理所麻
    豆監理站行使，使麻豆監理站承辦公務員將此不實事項，登載於職務上所掌公文
    書動產擔保交易附條件買賣設定登記申請書上，並持向南都汽車公司行使，致生
    損害於公眾及他人，而將林淑華交付之現金六十五萬九千元全數侵占入己，且使
    南都汽車公司陷於錯誤而先後交付二部汽車之貸款金額，甲○○則按月分別繳納
    該兩部車之貸款一萬七千一百元與二萬三千五百元，迄九十一年二月間，甲○○
    無力支付上開兩輛汽車之每期款項時，始為南都汽車公司發覺上情，甲○○就邱
    勝煌之３Ｍ─２９４０號牌小型客貨兩用車尚有二十五萬六千五百元未繳、就林
    淑華之３Ｓ─９１０８號牌小客車尚有四十四萬六千五百元未繳。
二、案經南都汽車公司訴請臺灣臺南地方法院檢察署檢察官偵查起訴。
    理  由
一、右揭事實，業據被告甲○○於警訊及檢察官偵訊時，坦承不諱，核與南都汽車公
    司職員蕭焜元指訴情節相符，並經證人邱勝煌、林淑華、劉宗欣、邱平安於偵查
    中結證明確，且有邱勝煌、林淑華二人之訂購合約書、附條件買賣契約書、本票
    、動產擔保交易附條件買賣設定申請書與證明書影本可稽，事證明確，被告犯行
    ，堪以認定。
二、核被告甲○○假冒他人名義，偽造附條件買賣契約書及登記申請書等私文書之行
    為，係犯刑法第二百十六條行使第二百十條偽造私文書罪；又持向監理機關辦理
    登記，使公務員因而登載不實，繼而持向南都汽車公司行使，所為另犯同法第二
    百十六條行使第二百十四條行使使公務員登載不實文書罪；將客戶所交付屬於南
    都汽車公司之購車款，除定金外，餘款挪供己用，所為另犯同法第三百三十六條
    第二項業務侵占罪；以不實之購車貸款資料，使南都汽車公司陷於錯誤交付貸款
    金額，所為又犯同法第三百三十九條第一項詐欺取財罪。被告偽造署押行為，為
    偽造文書之部分行為，偽造文書復為行使行為所吸收，均不另論處。被告所犯前
    開二次犯行所犯各罪，均時間緊接，手段相同，所犯又分別係同一罪名，顯皆係
    基於概括犯意所為，均應依連續犯之規定論以一罪。被告所犯上開各罪間，有方
    法結果牽連關係，應依刑法第五十五條規定從一重之業務侵占罪處斷。爰審酌被
    告因車禍負擔賠償，需款恐急，而有本件犯行，及其事後均按期繳納分期付款，
    至無力繳納始東窗事發，及其事後與南都汽車公司和解，有和解書可參，且坦承
    犯行，態度良好等一切情狀，量處如主文所示之刑，以資懲儆。又被告前未曾受
    有期徒刑以上之宣告，有臺灣臺南地方法院檢察署刑案資料查註紀錄表及臺灣高
    等法院被告全國前案紀錄表各一份在卷可憑，其經此教訓後，應知所警惕，無再
    犯之虞，且亦與南都汽車公司就本件犯行達成和解，本院認其所宣告之刑以暫不
    執行為適當，併諭知緩刑三年，以勵自新。另附表所示偽造之署押邱勝煌、林淑
    華、劉宗欣與邱平安之署押，均依刑法第二百十九條規定宣告沒收。
據上論斷，應依刑事訴訟法第二百九十九條第一項前段、刑法第五十六條、第二百十
六條、第二百十條、第二百十四條、第三百三十六條第二項、第三百三十九條第一項
、第五十五條、第七十四條第一款、第二百十九條、罰金罰鍰提高標準條例第一條前
段，判決如主文。
中      華      民      國    九十一      年    十一    月    十八    日
                              臺灣臺南地方法院刑事第三庭
                                      法  官  陳振謙
右正本證明與原本無異
如不服本判決應於送達後十日內向本院提出上訴狀
中      華      民      國      九十一      年    十一    月    十九    日
                                      書記官  古屏榮
附錄本案論罪科刑法條全文：
刑法第二百十條
  偽造、變造私文書，足以生損害於公眾或他人者，處五年以下有期徒刑。
刑法第二百十四條
  明知為不實之事項，而使公務員登載於職務上所掌之公文書，足以生損害於公眾或
  他人者，處三年以下有期徒刑、拘役或五百元以下罰金。
刑法第二百十六條
  行使第二百十條至第二百十五條之文書者，依偽造、變造文書或登載不實事項或使
  登載不實事項之規定處斷。
刑法第三百三十六條
  對於公務上或因公益所持有之物，犯前條第一項之罪者，處一年以上七年以下有期
  徒刑，得併科五千元以下罰金。
  對於業務上所持有之物，犯前條第一項之罪者，處六月以上五年以下有期徒刑，得
  併科三千元以下罰金。
  前二項之未遂犯罰之。
刑法第三百三十九條
  意圖為自己或第三人不法之所有，以詐術使人將本人或第三人之物交付者，處五年
  以下有期徒刑、拘役或科或併科一千元以下罰金。
附表
┌────┬──────────┬───────┬───┬───────┐
│姓   名 │        文    書    │ 偽造之署押   │ 數量 │   備註       │
├────┼──────────┼───────┼───┼───────┤
│邱勝煌  │   契約書           │ 簽名及印文   │  二  │簽名及印文各一│
├────┼──────────┼───────┼───┼───────┤
│邱勝煌  │附條件買賣登記申請書│ 簽名及印文   │  二  │同右          │
├────┼──────────┼───────┼───┼───────┤
│邱勝煌  │   本票             │ 簽名及印文   │  二  │同右          │
├────┼──────────┼───────┼───┼───────┤
│劉宗欣  │   契約書           │ 簽名及印文   │  二  │同右          │
├────┼──────────┼───────┼───┼───────┤
│劉宗欣  │   本票             │ 簽名及印文   │  二  │同右          │
├────┼──────────┼───────┼───┼───────┤
│林淑華  │   契約書           │ 簽名及印文   │  二  │同右          │
├────┼──────────┼───────┼───┼───────┤
│林淑華  │附條件買賣登記申請書│ 簽名及印文   │  二  │同右          │
├────┼──────────┼───────┼───┼───────┤
│林淑華  │   本票             │ 簽名及印文   │  二  │同右          │
├────┼──────────┼───────┼───┼───────┤
│邱平安  │   契約書           │ 簽名及印文   │  二  │同右          │
├────┼──────────┼───────┼───┼───────┤
│邱平安  │   本票             │ 簽名及印文   │  二  │同右          │
└────┴──────────┴───────┴───┴───────┘
